臺灣高雄地方法院刑事判決　　　　　　　　　　　　九十一年度易字第一一六八號
　　公　訴　人　臺灣高雄地方法院檢察署檢察官
　　被　　　告　戊○○
　　　　　　　　乙○○
右列被告等因違反電子遊戲場業管理條例案件，經檢察官聲請簡易判決處刑（九十年
度偵字第一七六七０號），本院鳳山簡易庭認不宜以簡易判決處刑，簽移本院改依通
常程序審理，本院判決如左：
    主  文
戊○○違反未依規定辦理營利事業登記者，不得經營電子遊戲場業規定，處拘役伍拾
玖日，如易科罰金，以佰元折算壹日。扣案電子遊戲機具「滿貫大亨」壹臺、「抓
娃娃機」拾臺及「喜從天降」壹臺、「龍鳳水果盤」臺均沒收。
乙○○無罪。
    事  實
一、戊○○係高雄縣岡山鎮○○路五一０號「龍飛鳳舞檳榔城」之負責人，其明知經
    營電子遊戲場業，須依電子遊戲場業管理條例相關規定辦理營利事業登記，竟未
    向主管機關高雄市政府辦理營利事業登記，自民國九十年八月一日起，在前開「
    龍飛鳳舞檳榔城」內擺設其所有電子遊戲機「滿貫大亨」、「喜從天降」各壹臺
    、「龍鳳水果盤」臺，及名義上為「選物販賣機」，實際係「抓娃娃機」之電
    子遊戲機拾臺，供不特定人投幣打玩而經營電子遊戲場業。嗣於同年月二十八日
    晚間十時二十分許，在上址為警當場查獲。
二、案經高雄縣政府及所屬警察局岡山分局報告臺灣高雄地方法院檢察署檢察官聲請
    簡易判決處刑。
    理  由
一、訊據被告戊○○固坦承於右揭時地擺設電子遊戲機之事實，惟矢口否認經營電子
    遊戲場業，辯稱其有申請營利事業設立登記，營業項目包括電動玩具機台零售，
    故擺設電子遊戲機是要展示販賣的，並非插電營業供人投幣打玩云云，惟查：
    （一）被告戊○○於上址擺設電子遊戲機供不特定人投幣遊戲之事實，業據共同
          被告乙○○於警訊時陳稱上址所擺設之電子遊戲機有供顧客投入硬幣十元
          打玩等語；並經證人丙○○於警訊時證稱當時伊投十元硬幣把玩「娃娃機
          」等語、證人甲○○於警訊中證述上開電子遊戲機當時均有插電營業等語
          明確。
    （二）再據證人即警員丁○○於本院審理中證稱：查獲的機台都有插電，當時店
          內有兩個客人，一個客人在玩「抓娃娃機」，一個客人在玩「龍鳳水果盤
          」等語。復觀諸現場照片所示，「龍鳳水果盤」前擺設有坐椅，其上並擺
          有喝剩之飲料、菸灰缸內有菸蒂，「抓娃娃機」內並置有可供抓取之物品
          ，顯然上開機台確有供人把玩。
    （三）參以查獲當時係晚間十時二十分許，上開機台仍在插電中，姑不論購買電
          子遊戲機台者理應前往專賣電子遊戲機之商店選購，又豈有於近午夜時分
          在販賣檳榔之處仍插電展示電子遊戲機台供人前來選購之理？縱使被告確
          有在電子遊戲機台上標示「展示機台」、「售價貳萬元整」等字樣，然被
          告擺設之電子遊戲機均有插電，電子遊戲機前擺設有坐椅，其上並擺有飲
          料瓶罐，並有顧客投幣打玩，已如前述，是被告此舉無非係規避刑責之手
          段而已，尚不足為有利被告之認定。
    （四）綜上所述，被告戊○○擺設電子遊戲機之目的即係在供不特定之人打玩，
          而非供販賣之用，灼然甚明。此外，復有高雄縣警察局岡山分局臨檢紀錄
          表、照片附卷可佐。被告前開所辯，顯係卸責之詞，不足採信。
    （五）另抓娃娃機亦屬電子遊戲場業管理條例第四條所稱之電子遊戲機，亦經高
          雄市政府建設局另案函詢所覆之八十八年三月二十三日經（八八）商字第
          八八二０五六六０號函可證，惟前開查獲名義為「選物販賣機」之操控方
          式係以按鈕控制爪子抓取娃娃，與卷附照片所示前開「選物販賣機」外觀
          均有操控鈕一節相符，則在客觀上，打玩前開「選物販賣機」之人，顯不
          可能每次均可抓到娃娃，加以所謂「選物販賣機」應如同自動販賣機一般
          ，如投入相當價額之硬幣，一定會有東西出來，而娃娃機投幣進去後不一
          定有東西出來，須取決於操作者之技術與機運，此情為被告戊○○於警訊
          時所自承，亦據在場把玩抓娃娃機之證人丙○○於警訊時證述在卷，足見
          本件查獲名義為「選物販賣機」者乃是「抓娃娃機」，附此敘明。
    綜上，本件事證明確，被告戊○○犯行洵堪認定。
二、按電子遊戲場業管理條例第四條第一項前段規定，所稱電子遊戲機，指利用電、
    電子、電腦、機械或其他類似方式操縱，以產生或顯示聲光、影像、圖案、動作
    之遊戲機具，故上開營業中之機台，自屬電子遊戲機無訛。次按所謂電子遊戲場
    「業」，指「業務」而言。刑法上所謂業務，係以事實上執行業務者為標準，指
    以反覆同種類之行為為目的之社會的活動而言；執行此項業務，縱令欠缺形式上
    之條件，仍無礙於業務之性質。因此不論該事業是否「專營」電子遊戲場業，亦
    不問經營是否需達「一定之規模」，即使於原本所營事業外，兼營電子遊戲場業
    ，或所經營之電子遊戲場不具相當之規模，亦無礙於電子遊戲場業管理條例相關
    規定之適用。再參照經濟部八十九年九月十九日經八九商字第八九二一八一五八
    號函釋明指：「本條例第十五條規定之立法理由「為健全電子遊戲場之營業秩序
    ，明定任何人未依本條例規定辦理營利事業登記者，不得經營電子遊戲場業」、
    「電子遊戲場業自不以專營或主要營業為設置電子遊戲機供不特定人娛樂之營利
    事業為限」。又該部八十九年六月三十日以經（八九）商字第八九○一八五三六
    號函復說明：為健全電子遊戲場之營業秩序，該條例第十五條及第十六條明定任
    何人未依本條例規定辦理營利事業登記者，不得經營電子遊戲場業或就其營業場
    所供他人設置電子遊戲機營業。由上述中央主管機關函示意旨觀之，均可認定電
    子遊戲場業並不以「專營」為限。另未辦理電子遊戲場業營利事業登記，擺設電
    子遊戲機台經營電子遊戲場業，此項作為行為該當應經辦理營利事業登記而不登
    記之誡命規範，自屬已違反電子遊戲場業管理條例第十五條之規定，符合同條例
    第二十二條規定之構成要件，應依該法條論科。換言之，單純不申辦營利事業登
    記之不作為並不構成罪責；該條例第二十二條所非難評價者係違背應作為 (申辦
    登記)而不作為 (申辦登記)，實施設置電子遊戲機之作為犯行，亦即處罰性質
    上仍屬作為犯之犯罪行為，無涉不作為犯刑罰問題（最高法院九十年度台非字第
    二七六號判決可資參照）。核被告所為，係違反電子遊戲場業管理條例第十五條
    之未依電子遊戲場業管理條例規定辦理營利事業登記者，不得經營電子遊戲場業
    之規定，其違反同條例第十五條之規定，應依同條例第二十二條之規定處斷。被
    告未經許可於同址經營電子遊戲場之行為，係基於同一之經營電子遊戲場為業務
    之犯意，而反覆所為之行為，乃實質上一罪，應僅論以一罪。爰審酌被告之犯罪
    動機、目的、手段，與生活狀況、品行、智識程度，陳列之電子遊戲機數量非多
    ，犯罪所得之利益應非重大，經營時間非甚長等一切情狀，量處如主文所示之刑
    ，併諭知易科罰金之折算標準，以資懲儆。至電子遊戲機具「滿貫大亨」一台、
     名義上為「選物販賣機」之「娃娃機」十台、「喜從天降」一台及「龍鳳水果
    盤」三台，均係被告所有，已經被告自承，且係被告供犯罪所用之物，雖未經扣
    案，然既不能證明業已滅失，仍應依刑法第三十八條第一項第二款規定併予宣告
    沒收。
貳、無罪部分：
一、公訴意旨略以：被告乙○○受僱於被告戊○○，在「龍飛鳳舞檳榔城」內管理上
    開機具，共同違規經營電子遊戲場業。因認被告乙○○涉有電子遊戲場業管理條
    例二十二條之罪嫌云云。
二、按犯罪事實應依證據認定之，無證據不得推定其犯罪事實，又不能證明被告犯罪
    者，應為無罪判決之諭知，刑事訴訟法第一百五十四條、第三百零一條第一項定
    有明文。又認定不利於被告之證據須依積極證據，苟積極證據不足為不利於被告
    事實之認定時，即應為有利被告之認定，更不必有何有利之證據，最高法院三十
    年上字第八一六號判例可資參照。
三、公訴意旨認被告乙○○涉有違反未依電子遊戲場業管理條例辦理營利事業登記，
    不得經營電子遊戲場業規定之罪行，無非以被告乙○○以月薪二萬元受僱於被告
    戊○○在「龍飛鳳舞檳榔城」管理上開機具，為其主要論據。訊據被告乙○○堅
    決否認右揭犯行，辯稱：伊是負責檳榔攤，機台由戊○○負責的，伊並沒有管理
    機台等語。經查：依據證人即查獲警員丁○○證稱：因為當時機台的（錢箱）鑰
    匙鎖著，故未能清點查扣機台內之硬幣等語，足見被告乙○○並未保管機台之鑰
    匙；再者，上開證人丙○○、甲○○均證稱未曾向乙○○兌換硬幣等語，而本件
    查獲之機台均係投擲十元硬幣可把玩，則乙○○自亦無負責為客人兌換代幣可言
    ；又「龍飛鳳舞檳榔城」並非專門擺設電子遊戲機之遊藝場，該店內之左邊賣檳
    榔乙節，亦據證人丁○○證述屬實；則被告乙○○既未保管上開機具之鑰匙，亦
    無證據顯示其為向前來把玩機具之客人兌換硬幣、代幣可言，而該店面亦非遊藝
    場，尚不能以被告乙○○在店內販賣檳榔，並有看顧店面行為，即認其參與被告
    戊○○所經營電子遊戲場之營業行為。綜上所述，被告之辯解應可採信，此外復
    查無其他積極之證據足以證明被告有何公訴人所指違反電子遊戲場業管理條例之
    犯行，既不能證明被告犯罪，爰依法為無罪判決之諭知。
據上論結，應依刑事訴訟法第四百五十二條、第二百九十九條第一項前段、第三百零
一條第一項、電子遊戲場業管理條例第二十二條、刑法第十一條前段、第四十一條第
一項、第三十八條第一項第二款，罰金罰鍰提高標準條例第二條，判決如主文。
中      華      民      國      九十一      年    五    月    二十八    日
                                  臺灣高雄地方法院刑事第一  庭
                                      法  官   郭佳瑛
右正本證明與原本無異。
如不服本判決，應於判決送達後十日內，向本院提出上訴狀。
                                      書記官    王美玲
中    華    民    國      九十一      年      五      月      三十一    日
附錄法條：
電子遊戲場業管理條例第二十二條
